【裁判字號】    90,台再,50
【裁判日期】    900712
【裁判案由】    損害賠償
【裁判全文】
最高法院民事判決                                    九十年度台再字第五○號
    再 審原 告  乙○○
    再 審被 告  甲○○
右當事人間請求損害賠償事件，再審原告對於中華民國八十九年十月二十六日本院判
決（八十九年度台上字第二三九八號），提起再審之訴，本院判決如左：
    主  文
再審之訴駁回。
再審訴訟費用由再審原告負擔。
    理  由
本件再審原告具律師資格，其提起本件再審之訴無須委任律師為其訴訟代理人，合先
明。次按第三審為法律審，其所為判決，以第二審判決所確定之事實為基礎，故民
事訴訟法第四百九十六條第一項第一款所謂適用法規顯有錯誤，對第三審判決言，應
以該判決依據第二審判決所確定之事實而為法律上判斷，有適用法規顯有錯誤之情形
為限。且不包括漏未斟酌證據及認定事實錯誤之情形在內。本件再審原告主張本院八
十九年度台上字第二三九八號確定判決，有民事訴訟法第四百九十六條第一項第一款
所定事由，對之提起再審之訴，無非以：系爭土地之買受人為華倫觀光事業股份有限
公司（下稱華倫公司）籌備處，而非再審原告，再審原告為該籌備處之代表人，依土
地買賣契約書第九條受信託登記為所有人而已，是再審被告請求返還不當得利應向華
倫公司籌備處為之，始為適法。又確定判決，將賣方甲○○（再審被告）、徐德源二
人共同出賣全部土地，曲解為各出賣二分之一，並謂甲○○已為履行一部分，契約之
履行或因解除而回復原狀，僅存在於甲○○與乙○○兩造之間，甲○○未併列徐德源
為共同原告，且僅以乙○○為被告起訴，無當事人不適格之問題，其認定事實嚴重違
背採證法則，以致適用法規錯誤等語。惟按取捨證據、認定事實原係事實審法院之職
權，前訴訟程序第二審判決，依調查證據為辯論之結果，認定契約書固記載買受人為
華倫公司籌備處代表人乙○○，但該籌備處僅乙○○一人，係華倫公司之臨時稱呼，
因未繼續籌備並無事務所，亦無人員及獨立之財產，且乙○○係以個人名義解除系爭
契約，請求再審被告返還不當得利，經獲勝訴判決確定，其於被訴涉嫌侵占罪之刑案
審理中，亦自陳系爭買賣價金由再審原告一人支付，系爭契約確係乙○○以個人名義
與甲○○簽訂，甲○○於解除契約後單獨提起本件訴訟，自無不合，並已說明對再審
原告主張之取捨意見，而命其返還所受利益之一部即一百萬元本息。本院原確定判決
，依據該第二審所確定之事實，於法律上認定其判斷並不違背法令，駁回再審原告之
第三審上訴，並無適用法規顯有錯誤之情形，縱該第二審判決有漏未斟酌證據及認定
事實錯誤之情形，依首揭說明，亦與適用法規顯有錯誤有別。再審原告提起本件再審
之訴，難認有理由。
據上論結，本件再審之訴為無理由，並依民事訴訟法第七十八條，判決如主文。
中      華      民      國     九十     年      七      月     十二     日
                              最高法院民事第四庭
                                  審判長法官  蕭  亨  國
                                        法官  許  朝  雄
                                        法官  謝  正  勝
                                        法官  陳  淑  敏
                                        法官  劉  福  來
      右正本證明與原本無異
                                              書  記  官
中      華      民      國     九十     年      八      月      三      日


司法院資訊處製作；財團法人民間司法改革基金會備份。
